【裁判字號】    91,訴,129
【裁判日期】    920102
【裁判案由】    過失致死
【裁判全文】
臺灣宜蘭地方法院刑事判決                          九十一年度訴字第一二九號
    公  訴  人  臺灣宜蘭地方法院檢察署檢察官
    被      告  乙○○  男  四.
    選任辯護人  吳振東律師
右列被告因過失致死案件，經檢察官提起公訴（九十一年度偵字第六二七號），本院
判決如左：
    主  文
乙○○從事業務之人，因業務上之過失致人於死，處有期徒刑參月，如易科罰金以參
佰元折算壹日。
    事  實
一、乙○○係交通部丙○○○管理局（以下簡稱臺鐵局）頭城車站運務工，於民國九
    十年十一月四日晚間，臨時代理站務員，在頭城車站第一月台負責取締逃漏票，
    並兼管旅客上下車秩序，為從事業務之人。乙○○應注意旅客下車後，應循由地
    下道由收票口之指定路線出站，見有擬跨越站場或軌道之旅客並予警告阻止，且
    依當時情形又無不能注意之情形，竟站在第一月台上第十一、十二車廂間之位置
    ，查察收取未依指定路線出站旅客之車票，疏未注意攔阻並警告於同日晚間九時
    二十七分許，搭乘第一０六七次自強號列車在頭城車站第一月台下車，並由月台
    末端在距八堵站五十公里七百五十公尺處，由海側往山側亦疏未注意依規定跨越
    軌道之蔡雨磬，適有方霈駕駛一九六次平快列車，由南往北方向行駛，行經該處
    ，因煞車不及而撞及蔡雨磬，造成蔡雨磬頭顱破裂併顱內出血，當場死亡。
二、案經蔡雨磬之父丁○○告訴及臺灣宜蘭地方法院檢察署檢察官相驗後偵查起訴。
    理  由
一、前揭犯罪事實，訊據被告乙○○固不否認於前揭時地，負責頭城車站第一月台取
    締逃漏票，並兼管旅客上車秩序，後被害人蔡雨磬於下車後跨越軌道，遭北上之
    平快列車撞及致死之事實，惟否認有業務過失致人於死之犯行，辯稱：伊當時正
    在注意火車車門及上下車秩序，且面朝北，被害人未依站場所設「禁止通行」警
    告牌之警示，擅自跨越軌道，那天出站的人太多無法看到被告，根本無法阻止云
    云。經查：
  (一)目擊證人詹正群於偵查中證稱：當時伊要下車，前後均有禁止通行及站務員在收
    票，伊向前走，當時蔡雨磬走在伊前面，要穿越鐵道時，並沒有人喊火車過來，
    因自強號剛走所以未注意有火車過來；另有證人詹正群、黃啟舜、陳松皓均於偵
    查中證稱，站務員均未阻止橫越鐵道之行為，反於月台末端收票等語。又依被告
    之陳述及本院至現場履勘調查發現，被告所站位置是在第一月台第十一、十二車
    廂之間，顯見被告明知被害人準備行至月台末端跨越鐵道，無不能攔阻之情形，
    被告何能以站場已設立「禁止通行」之警示牌為由，解免未確實管制旅客跨越鐵
    道之疏失﹖被告雖辯稱：出站的人太多，且月台與鐵軌間有落差，所站位置距離
    被害人甚遠，根本無法阻止等語。然查，被告既於月台末端收票，當明知該等旅
    客於下車後，未循地下道由收票口之指定路線出站，均係擬由月台南側末端，由
    海側往山側跨越鐵道出站，是被告應行注意之時點，本應在下車旅客走往月台南
    側末端時，而非待下車旅客行至鐵道上，待有列車駛進時，才予攔阻或警告，是
    被告辯稱無法阻止一節，並不可採。
  (二)證人即頭城站副站長甲○○於本院調查時證稱：火車實際之進出站均依運轉室內
    控制盤之響聲，當時第一０六七號自強號列車要進站伊在運轉室監視，第一九六
    號平快車進站之前伊人沒有在運轉室內，而在月台上，等到伊回到運轉室時發現
    第一九六號火車之控制盤也響了，當時被告已經在第一月台的南邊，因為他出去
    沒有帶通訊設備，伊沒有辦法與被告聯絡，車站平時沒有配置通訊設備等語，足
    徵除被告應負有之注意義務外，台鐵局並未配置通訊設備，且派員在月台末端收
    取逃漏票；被害人未依規定跨越鐵道，均對本案有過失，惟仍無從解免被告之過
    失責任。
  (三)被害人蔡雨磬因本件意外死亡，業據臺灣宜蘭地方法院檢察署檢察官督同法醫師
    相驗屍體屬實，製有相驗屍體證明書、驗斷書及勘驗筆錄在卷可稽，復有現場照
    片附卷可按。按火車站之站務員，負責取締逃漏票，並兼管旅客上下車秩序，應
    注意旅客下車後，應循由地下道由收票口之指定路線出站，見有擬跨越站場或軌
    道之旅客並予警告阻止，且依當時情形又無不能注意之情形，詎被告竟疏未注意
    ，以確實管制行人，造成被害人跨越軌道遭列車撞擊致死，被告為有過失甚明。
    而被告之過失行為與被害人之死亡間即有相當因果關係。綜此，被告之犯行堪以
    認定。
二、核被告所為，係犯刑法第二百七十六條第二項之業務過失致人於死罪。爰審酌被
    告過失之程度、被害人為肇事之主因及對被害人所造成之損害、肇事後之態度、
    且事後尚未與被害人家屬和解等一切情狀，量處如主文所示之刑，並諭知易科罰
    金之折算標準。
據上論斷，應依刑事訴訟法二百九十九條第一項前段，刑法第二百七十六條第二項、
第四十一條第一項，罰金罰鍰提高標準條例第一條前段、第二條，判決如主文。
本案經檢察官賴慶祥到庭執行職務。
中    華    民    國    九十二    年        一       月       二        日
                            臺灣宜蘭地方法院刑事第二庭
                                      法  官  郭  淑  珍
右正本證明與原本無異。
如不服本判決，應於判決送達後十日內向本院提出上訴狀( 應附繕本 )。
                                      書記官  李  明  威
中    華    民    國    九十二    年        一       月       六        日
附錄本案論罪科刑法條：
刑法第二百七十六條第二項
從事業務之人，因業務上之過失犯前項之罪者，處五年以下有期徒刑或拘役，得併科
三千元以下罰金。


司法院資訊處製作；財團法人民間司法改革基金會備份。
